臺灣高等法院臺中分院民事裁定　九十四年度再國易字第一號
　　　再審　原告　乙○○
　　　　　　　　　己○○
　　　　　　　　　丁○○
　　　　　　　　　丙○○
　　　訴訟代理人　戊○○
　　　再審　被告　彰化縣政府
　　　法定代理人　甲○○
右當事人間請求損害賠償事件，再審原告對於中華民國九十三年十一月九日本院九十
三年度再國易字第六號確定判決提起再審之訴，本院裁定如左：
　　　主　　　文
再審之訴駁回。
再審訴訟費用由再審原告連帶負擔。
　　　理　　　由
一、按兩造當事人間之損害賠償事件，經原法院於九十二年十一月二十七日以九十二
    年度國字第六號判決駁回再審原告之訴；再審原告不服而提起上訴，經本院於九
    十三年八月二十四日以九十三年度上國易字第二號判決駁回再審原告之上訴；再
    審原告不服而提起再審之訴，請求廢棄前揭第一、二審確定判決，亦經本院於九
    十三年十一月九日以九十三年度再國易字第六號判決駁回，合先敘明（另再審原
    告以同一事實主張對社頭鄉公所提起損害賠償之訴，經原法院於九十二年十一月
    二十七日以九十二年度國字第六號裁定駁回，再審原告不服而抗告，則經本院於
    九十三年七月二十六日以九十三年度抗字第七七號裁定駁回）。
二、再審原告主張：再審原告於前確定判決審理中，請求調查彰化縣政府與社頭鄉公
    所間就系爭排水設施改善計畫之擬定流程、養護經費之編列及撥付流程，以定其
    權責機關，惟原確定判決均忽視而不予審酌；又再審被告既為行政機關，其接獲
    再審原告陳情後，若認其非權責機關，自當依行政程序法第十七條規定移送予權
    責機關之社頭鄉公所，則再審被告將符合國家賠償法第十條第一項所定先以書面
    請求之要件，其應為而不為，以致再審原告遭受重大損害，原確定判決認無該行
    政程序法規定之適用，自屬「適用法規顯有錯誤」云云，乃據以提起再審，聲明
    求為判決：(一)前程序第一、二審及再審確定判決均廢棄。(二)再審被告應給付再審
    原告新臺幣九十四萬六千二百五十元之損害賠償，並自原起訴狀送達再審被告翌
    日起至清償日止，按年息百分之五加計其利息。(三)前項判決，再審原告願供擔保
    ，請准為假執行之宣告。(四)前程序第一、二審暨再審之訴訴訟費用均由再審被告
    負擔。
三、本件再審原告對本院九十三年度再國易字第六號確定判決提起再審之訴，該確定
    判決係於九十三年十一月十二日送達予再審原告（參見該案卷第五十二頁所附送
    達證書），而同年十二月十二日為星期日，故再審原告於同年十二月十三日遞狀
    對之提起再審，即未逾三十日之不變期間，合先敘明。
四、按再審之訴應表明再審理由（民事訴訟法第五百零一條第一項第四款），而所謂
    表明再審理由，必須於訴狀中指明確定判決有如何合於民事訴訟法第四百九十六
    條第一項各款或第四百九十七條所定再審理由之具體情事，始為相當。倘僅泛言
    有再審理由，而無具體情事者，仍難謂已合法表明再審理由。又再審之訴不合法
    者，法院應以裁定駁回之，此為民事訴訟法第五百零二條第一項所明定。且再審
    之訴，法院認無再審理由，判決駁回後，不得以同一事由，對於原確定判決或駁
    回再審之訴之確定判決，更行提起再審之訴，民事訴訟法第四百九十八條之一亦
    定有明文。
五、查本件再審原告雖具狀表明事實理由，然其內容均在指摘前訴訟程序採證認事如
    何不當，而就原確定判決究竟有如何合於民事訴訟法第四百九十六條第一項各款
    或第四百九十七條所定再審理由之具體情事，則均未表明，其再審之訴，自屬不
    合法。且再審原告前揭所述各節，本院九十三年度再國易字第六號確定判決已詳
    予敘述駁回其再審之訴之理由及依據如下：「按人民因公務員於執行職務行使公
    權力時，因故意或過失不法侵害人民自由或權利者、或公務員怠於執行職務，致
    人民自由或權利遭受損害者、或公有公共設施因設置或管理有欠缺，致人民生命
    、身體或財產受損害者，國家應負損害賠償責任。又行政程序法係在規範行政機
    關作成行政處分、締結行政契約、訂定法規命令與行政規則、確定行政計畫、實
    施行政指導及處理陳情等行為之程序，此觀同法第二條第一項規定甚明。因之，
    人民對行政機關就上開事項有所申請、或行政機關作成上開行政處分等行為時，
    始有行政程序法上開規定之適用。查再審原告之請求權通知書，究其性質應屬損
    害賠償之請求，非屬行政程序法第二條第一項規定範疇內之行政行為，尚無行政
    程序法規定之適用，是原確定判決以再審被告認非賠償義務機關而拒絕時，僅負
    通知其他有關機關，並無如行政程序法第十七條規定，有應移送有管轄機關義務
    之認定，而未適用行政程序法等之相關規定，尚無所謂『適用法規顯有錯誤』之
    情形，再審原告之上開主張，為不可採」、「按事實審法院認定事實之職權，無
    適用法規顯有錯誤之可言（最高法院六十三年台再字第六七號判例參照）。且適
    用法規顯有錯誤，不包括漏未斟酌證據及認定事實錯誤之情形在內（最高法院六
    十三年台上字第八八０號判例參照）。查再審原告雖以上開情節主張原確定判決
    適用法規顯有違誤等語，惟再審原告之上開主張，本屬原法院認定事實之職權，
    既屬認定事實之問題，縱有錯誤，亦非適用法規顯有錯誤。且上開再審原告所列
    再審意旨，均業經原確定判決分別以『查上訴人（即再審原告）於向被上訴人（
    即再審被告）書面求償時，係逕以被上訴人為賠償義務機關，並表明其未向其他
    相關機關求償等語，有該求償聲請書附於被上訴人國家賠償事件卷宗可稽，足見
    上訴人於向被上訴人求償時已逕認被上訴人為賠償義務機關，並未陳明有不能確
    定賠償義務機關、及請求被上訴人確定賠償義務機關之情事，本件應無賠償機關
    有不能確定、或有爭議存在之情形，而有上開法條規定之適用，則上訴人於被上
    訴人駁回其求償後，以被上訴人未將其請求移送社頭鄉公所處理，致其不知悉有
    賠償義務機關之爭議，而主張其得以被上訴人為賠償義務機關云云，自不足採。
    』、『按國家賠償法第二條第二項所定之國家賠償責任，係以公務員於執行職務
    行使公權力時，有故意或過失不法侵害人民自由或權利之行為、或怠於執行職務
    ，致人民自由或權利遭受損害者，且該行為與損害之發生，有相當因果關係為要
    件。苟有該行為，惟衡諸通常情形，不致發生此項損害，應認無相當因果關係；
    又如行為與行為後所生之條件相競合而生結果，倘二者無必然結合之可能，則行
    為與結果，仍無相當因果關係之可言。上訴人既係於九十年七月三十日桃芝颱風
    後，始向被上訴人為上開之陳情，則其上開損失早於向被上訴人陳情改善系爭排
    水溝設施前即已發生，縱被上訴人於其陳情後速為處理改善，仍無法避免及減少
    損失，上訴人主張之上開損害與被上訴人未為回應改善行為間，即難認有何相當
    因果關係存在，因之，上訴人主張被上訴人應負上開損害賠償責任，即有未合。
    』、『至上訴人又以社頭國中墊高校地工程由被上訴人經費補助，被上訴人審核
    不實、督導不周，亦未督促社頭國中改善，上開損害係可歸責於被上訴人；及系
    爭排水溝改善工程，嗣又由被上訴人逕行發包施工，被上訴人為權責機關，自應
    負國家賠償責任等語，惟按國家賠償雖以國家為賠償之主體，然仍以各級行政機
    關為賠償義務人，各級行政機關係指代表國家、地方自治團體或其他行政主體表
    示意思，從事公共事務，各具有單獨法定地位之組織，系爭排水溝為公共設施，
    屬彰化縣社頭鄉都市○○區○○道路排水設施，亦屬市區道路附屬工程，為上訴
    人於本院爭點整理程序中所不爭執，已如前述，被上訴人與社頭鄉公所於行政上
    雖有上下隸屬關係，惟各有獨立之組織法規、編制預算、及印信，屬不同層級之
    政府機關，於國家賠償法亦屬不同之賠償義務機關，就損害賠償經費之編列上亦
    各自獨立，依法應各自處理所屬公務員或其公有公共設施所肇致之損害賠償事宜
    。又系爭排水溝既為社頭鄉公所設置之公共設施，縱嗣後改善工程經費由上級機
    關之被上訴人撥款屬實，惟該設置仍應由社頭鄉公所負責修築、改善及養護之權
    責，依國家賠償法第九條第二項規定，於有損害賠償請求時，仍應以權責機關之
    社頭鄉公所為賠償義務機關，並非被上訴人，上訴人以被上訴人為該設施核撥經
    費之上級機關，即應負本件國家賠償責任，洵屬無據」等語，詳見本院九十三年
    度上國易字第二號確定判決之事實及理由欄第六點。此核屬法院職權認定事實之
    範疇，而非適用法規顯有錯誤。再審原告並未指出原確定判決有何違背法規或現
    存判例解釋之情形，僅以本案之事實認定事由予以重覆爭執，應不構成民事訴訟
    法第四百九十六條第一項第一款之再審理由。又依民事訴訟法第四百六十六條不
    得上訴於第三審法院之事件，除前條規定外，其經第二審確定之判決，如就足影
    響於判決之重要證物，漏未斟酌，固亦得提起再審之訴（民事訴訟法四百九十七
    條）。惟所謂『重要證物漏未斟酌』，係指當事人在前訴訟程序已經提出，第二
    審確定判決漏未於判決理由中斟酌者而言。申言之，該項證物如經斟酌，原判決
    將不致為如此之論斷，若縱經斟酌亦不足影響原判決之內容，或原判決曾於理由
    中說明其為不必要之證據者，均與本條規定之要件不符。故依該條文規定提起再
    審之訴者，必以原確定判決所漏未斟酌者，為足影響於判決之『證物』為要件，
    若並非證物而僅屬攻擊防禦方法者，縱為原確定判決理由所未經斟酌，亦與該條
    文之規定不合。本件再審原告主張原確定判決所漏未斟酌者，經核多屬攻擊防禦
    方法，揆諸上開說明，其據以提起再審之訴，自屬無據」等情在卷（見本院九十
    三年度再國易字第六號確定判決「理由」三之(一)、(三)段所載）。此有調閱之上開
    案卷可稽。是本院九十三年度再國易字第六號判決予以駁回再審原告前開再審之
    訴。再審原告仍執前詞，再以相同理由，提起本件再審之訴，其再審之訴，亦屬
    不合法。均應予駁回。
六、據上論結，爰依民事訴訟法第五百零二條第一項、第九十五條、第七十八條，裁
    定如主文。
中　　　華　　　民　　　國　　九十四　　年　　　三　　　月　　　八　　　日
~B1民事第五庭審判長法　官　陳滿賢
~B2　　　　　　　　法　官　朱　樑
~B3　　　　　　　　法　官　古金男
右為正本係照原本作成。
不得抗告。
~B 　 　　　　　　書記官　王麗英
中　　　華　　　民　　　國　　九十四　　年　　　三　　　月　　　九　　　日
                                                                        Ｂ
